【裁判字號】    99,聲,309
【裁判日期】    990913
【裁判案由】    訴訟救助
【裁判全文】
臺灣高等法院民事裁定                   99年度聲字第309號
聲  請  人  甲○○原名王玉花.
送達代收人  乙○○
上列聲請人因與相對人丙○○間塗銷所有權移轉登記事件（本院
99年度上易字第824號），聲請訴訟救助，本院裁定如下：
    主  文
聲請駁回。
    理  由
一、按當事人無資力支出訴訟費用者，得聲請訴訟救助，民事訴
    訟法第107條第1項固定有明文。惟當事人因無資力支出訴訟
    費用而聲請訴訟救助者，關於無資力支出訴訟費用之事由，
    應提出可使法院信其主張為真實並能即時調查之證據，以釋
    明之，此觀民事訴訟法第109條第2項、第284條規定自明。
    又所謂無資力，係指窘於生活，且缺乏經濟信用者而言，申
    言之，若非取給於自己或家族所必需之生活費不能支出訴訟
    費用，且無籌措款項以支出訴訟費用之信用技能，方能謂之
    為無資力支出訴訟費用（最高法院43年台抗字第152號判例
    、89年度台聲字第164號裁定參照）。
二、本件聲請人以其與相對人間塗銷所有權移轉登記事件，無資
    力支出訴訟費用為由，聲請訴訟救助，固據提出財團法人法
    律扶助基金會板橋分會申請人資力詢問表及審查表以為釋明
    （見本院卷4至7頁）。惟查依上開申請人資力詢問表所示，
    聲請人自承其每月所得新台幣（下同）3萬元（則其全年度
    所得應有36萬元）、自住房屋價值38萬6,600元、汽機車價
    值21萬元（見本院卷4至5頁）。且經本院所調取之稅務電子
    閘門財產所得調件明細表所示，聲請人名下除了本案訟爭不
    動產外，尚有門牌號雲林縣北港鎮○街里○○鄰○○路132號
    房屋，其價額為48萬200元（見本院卷第10頁），而聲請人
    訴請相對人塗銷所有權移轉登記事件之訴訟標的價額為134
    萬2,346元（見原審卷第18頁），僅須繳納第二審裁判費2萬
    1,547元，已足資證明聲請人既非全無財產，尤難認其缺乏
    經濟上之信用，自難認其確無資力支出訴訟費用。縱聲請人
    已獲財團法人法律扶助基金會板橋分會准其法律扶助，惟法
    律扶助法已於第62條明定：「經分會准予法律扶助之無資力
    者，其於訴訟程序中，向法院聲請訴訟救助時，應准予訴訟
    救助，但另有不符法律扶助事實之證明者，不在此限。」，
    而本件聲請人既非確無資力支出訴訟費用，已如上述，自屬
    具有但書所規定之情形，尚難據為有利於聲請人之認定。是
    聲請人所為上開釋明，尚不足據為認定其無資力支出訴訟費
    用，揆諸首揭說明，其所為訴訟救助之聲請，自屬不應准許
    。
三、爰裁定如主文。
中    華    民    國    99    年    9    月    13     日
                    民事第五庭
                        審判長法  官 林鄉誠
                              法  官 梁玉芬
                              法  官 曾部倫
正本係照原本作成。
不得抗告。
中    華    民    國    99    年    9    月     15    日
                              書記官 黃麗玲

司法院資訊處製作；財團法人民間司法改革基金會備份。
